【裁判字號】    99,易,2249
【裁判日期】    990729
【裁判案由】    毒品危害防制條例
【裁判全文】
臺灣臺中地方法院刑事判決              99年度易字第2249號
公  訴  人  臺灣臺中地方法院檢察署檢察官
被      告  甲○○
上列被告因毒品危害防制條例案件，經檢察官提起公訴（99年度
毒偵字第1481號、99年度毒偵字第1509號、99年度毒偵字第1510
號），本院判決如下：
    主    文
甲○○施用第二級毒品，共參罪，均累犯，各處有期徒刑柒月。
應執行有期徒刑壹年貳月。
    犯罪事實
一、甲○○前因犯施用毒品案件，經法院裁定送觀察、勒戒後，
    認無繼續施用毒品之傾向，於民國96年2月16日執行完畢出
    所；復因犯施用毒品案件，經法院判處有期徒刑6月確定後
    ，於98年4月12日執行完畢。詎仍不知戒絕毒癮，復各基於
    施用第二級毒品之犯意，分別於（一）99年1月22日上午某
    時，在臺中市區某處；（二）99年2月19日上午某時，在臺
    中市○○街附近某處；（三）99年3月5日13時30分許，在臺
    中縣太平國小附近；各以玻璃球燒烤後吸食氣化煙霧之方式
    ，施用第二級毒品甲基安非他命各一次。嗣分別於（一）99
    年1月22日16時40分許、（二）99年2月19日16時30分許、（
    三）99年3月7日15時30分許，因其為列管毒品人口，為警盤
    查後採尿送驗，結果均呈甲基安非他命或併呈安非他命陽性
    反應，而為警查悉上情。
二、案經臺中市警察局第一分局、臺中市警察局第二分局分別報
    請臺灣臺中地方法院檢察署檢察官偵查起訴。
    理    由
一、按現行刑事訴訟法關於「鑑定」之規定，除選任自然人充當
    鑑定人外，另設有囑託機關鑑定制度。依同法第198條、第2
    08條之規定，不論鑑定人或鑑定機關、團體，固均應由法院
    、審判長、受命法官或檢察官視具體個案之需要而為選任、
    囑託，並依第206條之規定，提出言詞或書面報告，始符合
    同法第159條第1項所定得作為證據之「法律有規定」之情形
    ，否則所為之鑑定，仍屬傳聞證據。然於司法警察機關調查
    中之案件，為因應實務上，或因量大、或有急迫現實需求，
    併例行性當然有鑑定之必要者，例如毒品之種類與成分、尿
    液之毒品反應，或者槍彈有無殺傷力等鑑定，基於檢察一體
    原則，得由該管檢察長對於轄區內之案件，以事前概括選任
    鑑定人或囑託鑑定機關、團體之方式，俾便轄區內之司法警
    察官、司法警察對於調查中之此類案件，得即時送請先前已
    選任之鑑定人或囑託之鑑定機關、團體實施鑑定，以求時效
    （法務部92年9月1日法檢字第0920035083號函參照，刊載於
    法務部公報第312期）。是此種由檢察機關概括選任鑑定人
    或概括囑託鑑定機關、團體，再轉知司法警察官、司法警察
    於調查犯罪時參考辦理之作為，法無明文禁止，係為因應現
    行刑事訴訟法增訂傳聞法則及其例外規定之實務運作而為，
    與檢察官選任或囑託為鑑定者，性質上並無差異，同具有證
    據能力（最高法院96年度台上字第2860號判決要旨參照）。
    查下列經引用作為本案證據之尿液鑑定報告，均經送鑑之標
    準作業流程分別送請中山醫學大學附設醫院檢驗科藥物檢測
    中心進行鑑定，揆諸前揭說明，該等尿液檢驗報告，均屬法
    律規定得為證據者，自均有證據能力。
二、訊據被告甲○○於本院審理時，對於前揭犯罪事實均坦承不
    諱，且被告為警所採集之尿液，先後經送中山醫學大學附設
    醫院檢驗科藥物檢測中心以氣相層析質譜儀（即ＧＣ／ＭＳ
    ）方法檢驗結果，第二級毒品甲基安非他命之代謝物均呈陽
    性反應，有該檢測中心於99年2月5日、99年3月12日、99年3
    月19日所分別出具之尿液檢驗報告各一份在卷可憑；從而，
    被告自白核與事實相符，得為證據，且堪採信；本案事證明
    確，被告上開施用第二級毒品之犯行，均洵堪認定。
三、按施用第一、二級毒品均為犯罪行為，毒品危害防制條例第
    10條第1、2項定有處罰明文。故施用毒品者，依前揭規定本
    應科以刑罰。惟基於刑事政策，對合於一定條件之施用者，
    則依同條例第20條、第23條之規定，施以觀察、勒戒及強制
    戒治之保安處分。現行毒品危害防制條例於92年7月9日修正
    公布，自93年1月9日施行，其中第20條、第23條將施用毒品
    之刑事處遇程式，區分為「初犯」及「5年內再犯」、「5年
    後再犯」。依其立法理由之說明：「初犯」，經觀察、勒戒
    或強制戒治後，應為不起訴處分或不付審理之裁定；經觀察
    、勒戒或強制戒治執行完畢釋放後，「5年內再犯」者，因
    其再犯率甚高，原實施之觀察、勒戒及強制戒治既已無法收
    其實效，爰依法追訴或裁定交付審理。至於經觀察、勒戒或
    強制戒治執行完畢釋放後，「5年後再犯」者，前所實施之
    觀察、勒戒或強制戒治已足以遮斷其施用毒品之毒癮，為期
    自新及協助其斷除毒癮，仍適用「初犯」規定，先經觀察、
    勒戒或強制戒治之程式。從而依修正後之規定，僅限於「初
    犯」及「5年後再犯」二種情形，始應先經觀察、勒戒或強
    制戒治程式。倘被告於5年內已再犯，經依法追訴處罰，縱
    其第3次（或第3次以上）再度施用毒品之時間，在初犯經觀
    察、勒戒或強制戒治執行完畢釋放5年以後，已不合於「5年
    後再犯」之規定，且因已於「5年內再犯」，顯見其再犯率
    甚高，原實施觀察、勒戒或強制戒治，已無法收其實效，即
    應依該條例第10條處罰（最高法院95年度第7次刑事庭會議
    決議參照）。查被告甲○○前因犯施用毒品案件，經法院裁
    定送觀察、勒戒後，認無繼續施用毒品之傾向，於96年2月
    16日執行完畢出所；復因犯施用毒品案件，經法院判處有期
    徒刑6月確定後，於98年4月12日執行完畢，有臺灣臺中地方
    法院檢察署刑案資料查註紀錄表及臺灣高等法院被告前案紀
    錄表各一份附卷可按；是被告於上開觀察、勒戒暨強制戒治
    後，既曾於五年內再犯毒品危害防制條例第10條之罪，並業
    經判刑確定，本次復行觸犯毒品危害防制條例第10條之罪，
    應逕依毒品危害防制條例第23條第2項之規定追訴，並依法
    論科。
四、查甲基安非他命係毒品危害防制條例第2條第2項第2款所規
    定之第二級毒品。核被告甲○○所為，均係犯毒品危害防制
    條例第10條第2項之施用第二級毒品罪。被告為供施用而持
    有第二級毒品，其持有第二級毒品之低度行為，已分別為施
    用第二級毒品之高度行為所吸收，均不另論罪。被告先後三
    次施用第二級毒品之犯行，時間有隔、犯意有間，應分論併
    罰。另被告前因犯施用毒品案件，經法院判處有期徒刑6月
    確定後，於98年4月12日執行完畢，有臺灣臺中地方法院檢
    察署刑案資料查註紀錄表及臺灣高等法院被告前案紀錄表各
    一份在卷可憑，被告前受有期徒刑之執行完畢後，五年以內
    故意再犯本件有期徒刑以上之三罪，均為累犯，應依刑法第
    47條第1項之規定，各加重其刑。審酌被告前曾因施用毒品
    犯行，經施以觀察、勒戒執行完畢，復因施用毒品犯行經法
    院判處有期徒刑6月確定後甫於98年4月12日執行完畢，業如
    前述，然其於上開有期徒刑執行完畢後，又再犯施用毒品案
    件，經本院以98年度簡字第944號、99年度中簡字第369號分
    別判處有期徒刑6月、6月確定，再經合併定其應執行有期徒
    刑10月確定後，刻正執行中，有前述前科紀錄表在卷可憑，
    其反覆施用毒品不輟，顯見無視於毒品對於自身健康之戕害
    及國家對於杜絕毒品犯罪之禁令，惟其犯後坦承犯行之態度
    良好，再衡及施用毒品犯罪之人，本亦具有無法戒斷毒癮之
    病人特質，暨其智識程度及生活狀況等一切情狀，分別量處
    如主文所示之刑，並合併定其應執行刑。
五、據上論斷，應依刑事訴訟法第299條第1項前段，毒品危害防
    制條例第10條第2項，刑法第11條前段、第47條第1項、第51
    條第5款，判決如主文。
中    華    民    國    99    年    7    月    29     日
                  刑事第十三庭  法  官  廖慧如
以上正本證明與原本無異。
如不服本判決，應於收受送達後10日內向本院提出上訴書狀（應
敘述具體理由並附繕本）。上訴書狀如未敘述理由，應於上訴期
間屆滿後20日內補提理由書於本院。
                                書記官  張宏清
中    華    民    國    99    年    7    月    29     日
附錄本案論罪科刑法條全文
毒品危害防制條例第10條
施用第一級毒品者，處六月以上五年以下有期徒刑。
施用第二級毒品者，處三年以下有期徒刑。

司法院資訊處製作；財團法人民間司法改革基金會備份。
